【裁判字號】    97,訴,1570
【裁判日期】    980319
【裁判案由】    強盜等
【裁判全文】
臺灣高雄地方法院刑事判決              97年度訴字第1570號
公  訴  人  臺灣高雄地方法院檢察署檢察官
被      告  庚○○
                    （現因另案於臺灣高雄第二監獄執行中）
選任辯護人  梁智豪律師（財團法人法律扶助基金會）
上列被告因強盜等案件，經檢察官提起公訴（97年度偵字第2721
1 號號），經本院判決如下：
    主  文
庚○○犯竊盜罪，累犯，處有期徒刑伍月，扣案機車鑰匙壹支沒
收；又犯準強盜罪，而有刑法第三百二十一條第一項第三款所列
情形，累犯，處有期徒刑玖年。應執行有期徒刑玖年肆月，扣案
機車鑰匙壹支沒收。
    事  實
一、庚○○前於民國92、93年間因竊盜、詐欺、施用毒品之毒品
    危害防制條例（二犯）等案件，經本院分別以92年度易字第
    2070號及93年度訴字第1686號判決判處有期徒刑1 年6 月、
    6 月、9 月確定，嗣經本院以93年度聲字第2642號裁定上開
    3 罪合併定其應執行之刑為有期徒刑2 年6 月確定；及另前
    因搶奪案件，經本院以93年度撤緩字第125 號裁定撤銷緩刑
    而予執行有期徒刑2 年，以上各罪接續執行，於93年8 月19
    日入監服刑，於96年8 月16日縮短刑期假釋出監，假釋期間
    並付保護管束（觀護結束日期：97年9 月5 日），嗣因庚○○違反保護管束應遵守事項，情節重大，經臺灣屏東監獄報
    請撤銷假釋，致遭撤銷假釋在案，原尚有殘刑有期徒刑1 年
    又20日，迄未執行完畢，惟嗣經本院於98年2 月25日以98年
    度聲減字第9 號裁定將上開有期徒刑2 年6 月部分減刑二分
    之一，減刑後為有期徒刑1 年3 月，其先前入監未執行之刑
    期僅賸有期徒刑1 年又20日，已少於減刑後所減少之刑期即
    有期徒刑1 年3 月，是以因減刑後，其先前入監已執行之刑
    期逾減刑後刑期，無庸再入監執行，而認應係於96年7 月16
    日已執行完畢（本件犯行均構成累犯，起訴書誤認於97年9
    月5 日假釋期滿視為執行完畢）。
二、詎庚○○仍不知悔改，竟意圖為自己不法之所有，(1)先於97
    年8 月15日16時20分，在高雄市三民區○○○路433 巷內，
    以其所有之鑰匙1 支為工具，竊取辛○○所有之車號2JC-93
    0 號重型機車，得手後供己代步騎用。(2)復另行起意於97年
    9 月22日14時許，攜帶客觀上對人體具危險性而足供兇器使
    用之Ｔ字型起子1 支，以不詳方式進入高雄市三民區○○○
    路336 號「康潔實業公司」，竊取該公司1 樓福利社抽屜內
    經營者戊○○○所有之現金新臺幣（下同）1,115 元（起訴
    書誤載為1,125 元）、冰箱內戊○○○或上開公司員工所有
    之罐裝可樂1 瓶，嗣於同日14時20分許，適逢該公司負責人
    丁○、協理乙○○自外返回該處，發現庚○○甫行竊得手，
    乙○○乃呼叫經理甲○○前來幫忙處理，並打電話報警，庚○○見事跡敗露，意圖為防護贓物、脫免逮捕，竟當場以手
    持前開Ｔ字型起子，刺向丁○、甲○○之身體，並以口咬乙○○手臂、手指之強暴手段，致使丁○難以抗拒，無法阻攔
    其脫逃，並受有右橈骨幹開放性粉碎性骨折之傷害，甲○○
    受有前額撕裂傷之傷害（此部分之傷害未經告訴），乙○○
    受有右前臂、右拇指人咬傷之傷害。經員警據報前往將庚○○逮捕，當場扣得竊得之現金1,115 元、車號2JC-930 號重
    型機車1 輛（以上物品已發還）、空可樂罐1 罐、Ｔ字型起
    子1 支、鑰匙1 支（另2 支扣案鑰匙與本案無關應另予發還
    ）。
三、案經丁○、乙○○訴由高雄市政府警察局三民第一分局報請
    臺灣高雄地方法院檢察署檢察官偵查起訴。
    理  由
壹、證據能力之認定：
一、本件被告庚○○及其辯護人均以被告於97年9 月22日製作之
    警詢筆錄係員警事先打好，要求被告照念，並非出於自由意
    識為由而爭執該日警詢筆錄之證據能力〔見本院97年度訴字
    第1570號卷（下稱本院訴卷）第19、46、47頁〕；被告及其
    辯護人尚以證人即告訴人丁○、乙○○及證人甲○○之警詢
    、偵查所為證述，為審判外之陳述，且未賦予被告反對詰問
    之機會為由爭執各該警詢、偵查筆錄之證據能力（見本院訴
    卷第46、47頁），經查：
  (一)被告警詢供述之證據能力：
    1.依證人即查獲本案警員林俊雄於本院審理中證稱：於97年
      9 月22日製作之警詢筆錄，由伊負責訊問被告，製作筆錄
      時間大概40分鐘，可能因派出所、偵查隊、檢察官只能共
      用16個小時而已，因要酌留一些時間讓檢察官進行訊問而
      有時效性，以致會便宜行事，先將要問之問題打好，而被
      告之回答部分，則是事先問過被告並與被告討論過，故會
      依照被告回答意思事先打好，但在正式詢問時，再依被告
      之意思修正製作筆錄讓被告簽名確認等語明確（見本院訴
      卷第173 頁），證人即繕打上開被告警詢筆錄之警員盧培
      基於本院審理中亦證稱：伊就該次筆錄問題部分援用制式
      化固定例稿，被告之回答部分，則是一問一答後繕打電腦
      後記載為筆錄內容等語明確（見本院訴卷第167 、168 頁
      ）。
    2.其次，經本院勘驗被告於上開97年9 月22日警詢之錄音錄
      影光碟結果：(1)警察詢問被告時係以懇切之態度訊問之，
      並無以強暴、脅迫、利誘、詐欺、疲勞訊問或其他不正之
      方法訊問；(2)警察詢問被告時有全程連續錄音錄影且警訊
      筆錄所載內容與被告陳述及錄音錄影之內容相符；(3)詢問
      方式係一問一答，且係就案情具體情節逐項為詢問，警員
      亦不時於被告回答後再確認被告之真意；(4)警員製作筆錄
      之方式，雖非逐字記載，惟除些微文字出入外，與被告陳
      述內容大致相符，並未曲解被告之真意；(5)詢問過程中，
      被告回話時，語調正常，就警員之詢問，多能切中題意，
      並迅速回答，被告應答順暢，聲音內容清楚，亦無任何遭
      恐嚇等不法詢問方式者、神情緊張或聲音顫抖之情狀，亦
      無類似施用毒品者，毒癮發作時，應有之精神不濟或頻打
      噴嚏之情形；(6)勘驗光碟之起訖時間係以螢幕播放軟體下
      方之計時器為準，有本院97年12月2 日勘驗筆錄1 份在卷
      可稽（見本院訴卷第79至84頁），是查證人林俊雄、盧培
      基之上開證述，核與本院勘驗被告於97年9 月22日警詢之
      錄音錄影光碟結果大致相符。
    3.又從上開被告警詢後隔日（即97年9 月23日）10時45分於
      偵查中接受檢察官訊問時，被告仍坦認伊確於前揭時地分
      別有偷竊車號2J-930號重型機車，及於上開康潔實業公司
      處所內零錢及可口可樂飲料等情〔見97年度偵字第27211
      號卷（下稱偵卷）第4 頁〕、及於同日16時13分本院羈押
      訊問時，被告仍坦承伊於前揭時地分別有偷竊車號2J-930
      號重型機車，及上開康潔實業公司處所內可口可樂飲料等
      情〔見本院97年度聲羈字第1214號卷（下稱本院聲羈卷）
      第4 頁〕，而被告於移送檢察官及本院羈押訊問時對於上
      開警訊過程亦無提及有遭不當取供之情事。是該次警詢中
      自白之內容確係出於其自由意志下之陳述，且與事實相符
      （詳如後述），本院認此警詢筆錄有證據能力。
  (二)證人即告訴人丁○、乙○○及證人甲○○於警詢中之證述：
    1.按被告以外之人於司法警察官或司法警察調查中所為之陳
      述，依刑事訴訟法第159 條之規定，係屬傳聞證據，原則
      上無證據能力；如該陳述與審判中相符時，因該陳述並不
      符合刑事訴訟法第159 條之2 有關傳聞例外之規定，故不
      得作為認定本案犯罪事實有無之證據，此時，當以證人於
      審判中之陳述作為證據。
    2.查證人即告訴人丁○於97年9 月28日在警詢（見偵卷第14
      至16頁）、證人即告訴人乙○○於97年9 月22日在警詢（
      見警卷第8 至10頁）及證人甲○○於97年9 月22日在警詢
      （見警卷第5 至7 頁）所為證述之證據能力，因其等均業
      經本院以證人身分傳喚到庭具結作證，而其於本院審判期
      日所為之證述情節（見本院訴卷第174 至180 、196 至20
      3 頁），核與其於警詢中所為之證述情節大致相符，並經
      具結（結文分見同上卷第184 、224 、225 頁），因而與
      刑事訴訟法第159 條之2 規定之要件不符，亦核無刑事訴
      訟法第159 條之3 、之4 或之5 所規定之傳聞法則例外之
      情形，依前開說明，應以審判中所述作為證據，其於警詢
      所述應無證據能力。
  (三)證人即告訴人丁○、乙○○及證人甲○○於偵查中之證述：
    1.按刑事訴訟法第159 條之1 第2 項所稱被告以外之人於偵
      查中向檢察官所為之陳述得為證據，立法者係以刑事訴訟
      法規定檢察官代表國家偵查犯罪、實施公訴，依法有訊問
      被告、證人、鑑定人之權，且實務運作時，偵查中檢察官
      向被告以外之人所取得之陳述，原則上均能遵守法律規定
      ，不致違法取供，其可信性甚高，為兼顧理論與實務，而
      對被告以外之人於偵查中向檢察官所為之陳述，除顯有不
      可信之情況者外，得為證據，最高法院95年度台上字第66
      75號判決意旨參照。
    2.查本件證人即告訴人丁○、乙○○及證人甲○○於偵查中
      所為之證述，性質上雖屬傳聞證據，惟係偵查中向檢察官
      所為之證述（見偵卷第19至24頁），業經其等以證人身分
      具結（結文分見同上卷第25、26、28頁），擔保其陳述之
      可信度，且無顯有不可信之情況，矧被告及其辯護人於審
      判程序中均有對上開證人就於偵查中向檢察官所為之證言
      行使詰問權之機會（見本院訴卷第174 至180 、196 至20
      3 頁），並經具結（結文分見同上卷第184 、224 、225
      頁），不論渠等實際上已經行使或自行放棄行使，對於被
      告之詰問權已屬有所保障，本無不週之處，依上開規定，
      其等於偵查中之證述，自有證據能力，當得為本案之證據
      。
二、再按被告以外之人於審判外之陳述，雖不符刑事訴訟法第15
    9 條之1 至之4 之規定，然經當事人於審判程序同意作為證
    據，法院審酌該言詞陳述或書面陳述作成時之情況，認為適
    當者，亦得為證據。又當事人、代理人或辯護人於法院調查
    證據時，知有第159 條第1 項不得為證據之情形，而未於言
    詞辯論終結前聲明異議者，視為有前項之同意，同法第159
    條之5 亦有明文。查本案所引用之其餘證據資料（詳後引證
    據），其中各項言詞或書面傳聞證據部分，縱無刑事訴訟法
    第159 條之1 至第159 條之4 或其他規定之傳聞證據例外情
    形，亦業經本院審理時予以提示並告以要旨，且各經檢察官
    、被告及辯護人表示意見，本件當事人及被告辯護人已知上
    述證據乃屬傳聞證據，證據使用，且迄至言詞辯論終結前亦
    均未對該等證據之證據能力聲明異議（見本院易卷第203 至
    214 頁），依上開規定，已擬制同意其有證據能力，且本院
    審酌該等傳聞證據作成時之狀況，並無不宜作為證據之情形
    ，均應認於本案有證據能力。
三、末按，傳聞法則乃對於被告以外之人於審判外之言詞或書面
    陳述，亦即針對被告以外之人於審判外以言詞或書面所為之
    供述證據所為之規範。卷附員警查證照片23張（見警卷第33
    至40頁、本院訴卷第92、93、95至97頁），乃員警以科學、
    機械之方式對於查獲當時採證情況所為之忠實且正確之紀錄
    ，性質上並非供述證據，故無傳聞法則之適用，於此又查無
    不得為證據之狀況，自具有證據能力。
貳、實體方面：
一、訊據被告庚○○固就於前揭時地竊取辛○○所有上開機車，
    得手後供己代步騎用之犯行坦承不諱（見本院訴卷第17、44
    、111 、214 頁）；且於本院準備程序並不否認伊有進入前
    開「康潔實業公司」1 樓屋內案發地點，適逢該公司負責人
    丁○、協理乙○○自外返回該處，乃呼叫員工甲○○前來幫
    忙處理，並打電話報警，因而滋生衝突，伊有以口咬乙○○
    之手臂，嗣員警據報前來將伊逮捕，當場扣得現金1,125 元
    、車號2JC-930 號重型機車1 輛、空可樂罐1 罐、Ｔ字型起
    子1 支、鑰匙1 支之事實（見本院訴卷第112 、113 、165
    頁）。對於在97年9 月22日經高雄市重仁骨科醫院診斷結果
    ，丁○受有右橈骨幹開放性粉碎性骨折之傷害，乙○○受有
    右前臂、右拇指遭人咬傷之傷害，甲○○受有前額撕裂傷之
    傷害等事實，亦不予爭執（見本院訴卷第112 、113 、165
    頁），惟矢口否認有何準強盜之犯行，並辯稱：伊僅因案發
    地點1 樓門未上鎖，乃直接開門進入屋內打算行竊，但於尚
    未竊得財物時即遭丁○、乙○○、甲○○等3 人發現，伊並
    未持有扣案Ｔ字型起子，也未竊取屋中福利社抽屜內現金1,
    125 元及冰箱內之罐裝可樂1 罐，嗣後伊與丁○、乙○○、
    甲○○等3 人發生肢體衝突相互拉扯時，現場桌子及抽屜翻
    倒，Ｔ字型起子乃從抽屜裡掉出，伊在抽屜裡拿取所得，罐
    裝可樂則係在與丁○、乙○○、甲○○等3 人爭執扯時打翻
    在地，乙○○所受上開傷勢，係因乙○○用手將伊勒住，致
    使伊無法呼吸，且伊要逃跑掙扎才咬乙○○，惟伊並未從口
    袋內取出Ｔ字型起子刺丁○、甲○○2 人，且若伊係持Ｔ字
    型起子刺丁○，也不可能造成粉碎性骨折之傷勢；從伊口袋
    內搜出之上開扣案硬幣零錢為伊所有，係因伊在外面玩電動
    機台，案發那天有去高雄市○○○路與興中路附近一家7-11
    便利商店旁某雜貨店內玩電動機台，伊拿3 張1 千元紙鈔向
    該雜貨店老闆兌換所得，老闆係年約60歲老婆婆，即為卷附
    相片之證人己○○○（見本院訴卷第99頁），伊在該處打電
    動機台約1 個鐘頭，約花掉1 千多元，快要2 千元了云云（
    見本院訴卷第17至20、44、111 、170 、195 、215 頁），
    被告辯護人則以：被告已坦承竊取辛○○所有上開機車之犯
    行，請審酌被告犯後態度良好，從輕量刑；對於被告被訴攜
    帶兇器進入康潔實業公司竊取財物，因防護贓物、脫免逮捕
    而當場傷害丁○、甲○○、乙○○之身體，因而涉犯加重準
    強盜罪部分，因本件被告客觀上係經被害人丁○、乙○○、
    甲○○等人制伏，故被告於犯竊盜罪當場被發覺後，所施強
    暴程度，是否已達使人難以抗拒之程度，即非無疑，與刑法
    準強盜罪之構成要件有間，被告並未攜帶扣案之Ｔ字型起子
    ，且自其口袋內起出之必要，扣案零錢係被告自行攜帶，並
    非行竊所得，是被告所為犯行，僅係竊盜未遂，請依法減輕
    其刑等語為被告辯護（見本院訴卷第220 頁）。
二、經查：
  (一)被告庚○○所坦承之上揭竊取機車事實，核與被害人辛○○
    於警詢之陳述相符（見高雄市政府警察局三民第一分局警卷
    第11、12頁），並有高雄市政府警察局三民第一分局扣押筆
    錄、扣押物品目錄表、贓物認領保管單、車輛協尋及尋獲電
    腦輸入單各1 份、查獲照片2 張在卷可按（見同上警卷第19
    至23、29、36、41、42頁），且扣得被告持以竊車犯案之鑰
    匙1 把在案，有照片1 張及扣押物品目錄表1 份附卷可憑（
    見同上警卷第23、40頁），足徵被告前開竊車犯行部分之自
    白核與事實相符，自可採為認定事實之證據。從而，本件被
    告上開竊車犯行部分，事證明確，洵堪認定。
  (二)訊之被告雖坦認確有於前開案發時地與告訴人丁○、乙○○
    生掙扎拉扯之情事（見警卷第6 頁、本院卷第14頁），並對
    丁○、乙○○前揭時地所受之上開傷勢之情不予爭執，惟矢
    口否認涉犯前揭準強盜之犯行，被告及辯護人並以前揭情詞
    為辯，然參以丁○、乙○○、甲○○所受前開傷勢有高雄市
    重仁骨科醫院診斷於97年9 月22日開具之診斷證明書3 紙附
    卷可稽（見警卷第45至47頁），並有該醫院98年1 月5 日仁
    字第002 號函及檢附之丁○病歷、住院病歷、長期醫囑單、
    臨時醫囑單、Admission Note（住院記錄）、麻醉醫療紀錄
    、麻醉恢復紀錄單、骨科手術紀錄、麻醉前評估單、護理評
    估單、護理紀錄單、化學檢驗報告單、血液及生化學檢驗報
    告單、Sugar Control list of DM Patient（糖尿病患血糖
    控制紀錄）、出院病歷摘要、醫囑紀錄、甲○○病歷、乙○○病歷等資料在卷可按（見本院訴卷第120 至142 頁），是
    丁○、乙○○、甲○○確於前揭時地受有前揭之傷勢，應堪
    認定。
  (三)按刑法第329 條準強盜罪之規定，立法者就竊盜或搶奪而當
    場施以強暴、脅迫者，僅列舉防護贓物、脫免逮捕或湮滅罪
    證3 種經常導致強暴、脅迫行為之具體事由，係選擇對身體
    自由與人身安全較為危險之情形，視為與強盜行為相同，而
    予以重罰，擬制為強盜行為之準強盜罪構成要件行為，雖未
    如刑法第328 條強盜罪之規定，將實施強暴、脅迫所導致被
    害人或第三人不能抗拒之要件予以明文規定，惟必於竊盜或
    搶奪之際，當場實施之強暴、脅迫行為，已達使人難以抗拒
    之程度，其行為之客觀不法，方與強盜行為之客觀不法相當
    ，而得與強盜罪同其法定刑，固經司法院大法官會議解釋釋
    字第630 號解釋闡述綦詳；惟刑法第329 條之準強盜罪，將
    竊盜或搶奪之行為人為防護贓物、脫免逮捕或湮滅罪證而當
    場施以強暴、脅迫之行為，視為施強暴、脅迫使人不能抗拒
    而取走財物之強盜行為，乃因準強盜罪之取財行為與施強暴
    、脅迫行為之因果順序，雖與強盜罪相反，卻有時空之緊密
    連接關係，以致竊盜或搶奪之故意與施強暴、脅迫之故意，
    並非截然可分，而得以視為一複合之單一故意，亦即可認為
    此等行為人之主觀不法與強盜行為人之主觀不法幾無差異；
    復因取財行為與施強暴、脅迫行為之因果順序縱使倒置，客
    觀上對於被害人或第三人所造成財產法益與人身法益之損害
    卻無二致，而得予以相同之評價，故擬制為強盜行為。是行
    為人在實行竊盜、搶奪之際，為防護贓物、脫免逮捕或湮滅
    罪證，而當場對於被害人施用強暴、脅迫手段，其主觀惡性
    已經表現於外，倘客觀上已致被害人當下難以抗拒，即應成
    立準強盜罪，予以嚴懲。易言之，並不以至使被害人陷於完
    全不能抗拒之地步為必要，否則準強盜與真強盜即無何差異
    ，殊非立法本旨。至於被害人在當下難以抗拒之後，復因其
    他緣由，出手抵抗，甚或最後反制成功，要屬另事，不能以
    此後情，逆斷被害人未達難以抗拒之程度（最高法院97年度
    台上字第3294號判決意旨參照）。
  (四)查本件被告於上開時地於白天侵入屋內行竊之情，業據被告
    供承在卷（見本院訴卷第215 頁），核與證人丁○、乙○○
    、甲○○於偵查中及本院審理時供述遭竊之過程相符（見偵
    卷第19至24頁、見本院訴卷第174 至180 、196 至203 頁）
    ），並經證人即該案發地點經營福利社業務之戊○○○於本
    院審理中證述明確（見本院訴卷第191 至195 頁），則被告
    確有為上開竊盜犯行無訛。被告於上揭時、地行竊取後，復
    當場適為證人即告訴人丁○、乙○○返回發現加以攔阻，在
    攔阻過程中，致丁○、乙○○及證人甲○○受有前揭等傷害
    ，業經認定如前，被告亦未予爭執，被告及其辯護人固以前
    開情詞置辯。是本件審究之重點，係被告是否有竊取案發地
    點1 樓福利社抽屜內之現金1,125 元、冰箱內之罐裝可樂1
    罐？被告於前開行竊行為後，是否為脫免逮捕、防護贓物而
    持客觀上對人體具危險性而足供兇器使用之扣案Ｔ字型起子
    ，當場對丁○施以強暴行為，且達使丁○不能抗拒或難以抗
    拒之程度？厥為本案爭執之關鍵所在，茲析述如下。
  (五)被告確有竊取案發地點1 樓福利社抽屜內之現金1,125 元、
    冰箱內之罐裝可樂1 罐，蓋：
    1.被告於警詢時即自承：「我進去隨手拿了1 罐飲料來喝，
      結果在抽屜裡面…」、「〔警方問（台語）：飲料是哪種
      飲料？〕（台語）可樂。結果發現裡面有零錢…我就…」
      、、「〔警方問（台語）那裡有零錢？〕（台語）抽屜裡
      。」、「〔警方問：（台語）有沒有上鎖？〕（台語）沒
      有。我就把它放在褲子口袋裡…」、「〔警方問：（台語
      ）那一邊的褲子口袋？左邊右邊？〕右邊。」等語明確在
      卷（見本院訴卷第80頁），復經證人即警員林俊雄於本院
      審理時具結證稱：伊有先詢問被告零錢來源，但被告原本
      無法說出零錢從何而來，乃自承扣案零錢為渠所竊取，被
      告從未稱該零錢為渠所有等語相符（見本院訴卷第173 頁
      ），又證人即福利社經營者戊○○○於本院審理時具結證
      稱：伊每天在抽屜裡都放1 千元左右之零錢，案發當天伊
      察看抽屜，發現錢不見了等語（見本院訴卷第192 、194
      頁）、證人即告訴人乙○○於本院審理時具結證稱：伊就
      醫包紮後回公司遇到證人戊○○○一起打開抽屜，才發現
      其內零錢不見，戊○○○告稱共有1 千多元等語屬實（見
      本院訴卷第192 、194 頁），復有上開扣押筆錄、扣押物
      品目錄表、贓物認領保管單、查獲照片2 張在卷可按（見
      同上警卷第19至23、28、35、40頁），且扣得贓款共計1,
      115 元（10元硬幣91枚，50元硬幣2 枚，5 元硬幣16枚，
      1 元硬幣25枚）在案，有上開照片2 張、扣押物品目錄表
      及贓物認領保管單各1 份附卷可憑（見同上警卷第23、28
      、35、40頁），是被告確有竊取案發地點1 樓福利社抽屜
      內之現金1,115 元之情，應堪認定。
    2.證人即告訴人丁○於本院審理時具結證稱：伊發現案發地
      點騎樓電燈打開亮著，隨即又熄滅，察覺有異，遂至2 樓
      拿鑰匙開門進入1 樓，一進入即看見被告手拿1 罐可樂在
      飲用，被告向伊稱是從冰箱中取出等語明確（見本院訴卷
      第175 、176 頁）、證人即告訴人乙○○於本院審理時具
      結證稱：伊於1 樓開門後即看到被告站在面前、手拿1 罐
      可樂，印象很深刻，丁○有問被告可樂哪裡來，被告稱從
      冰箱中拿取等語（見本院訴卷第197 、199 頁），並有上
      開扣押筆錄、扣押物品目錄表、查獲照片2 張在卷可按（
      見同上警卷第19至23、37、40頁），且扣得罐裝可樂空罐
      1 罐，有上開照片2 張及扣押物品目錄表1 份附卷可憑（
      見同上警卷第23、37、40頁），則被告確有竊取案發地點
      1 樓福利社冰箱內之罐裝可樂1 罐飲用之情，亦堪認定。
    3.至被告雖辯稱：伊確係向證人即經營雜貨店之阿婆己○○○兌現零錢打電動玩具，且己○○○所開設雜貨店內確有
      擺設電動玩具，係擺設在屋內中間的房間云云（見本院訴
      卷第190 頁），惟證人己○○○於本院審理時具結證稱：
      伊不曾見過也不認識被告，伊所開設雜貨店並未擺設電動
      玩具，伊家隔壁似有擺設電動玩具，但因沒有生意，只開
      設幾個月就搬離他處，此為10幾年前之事，被告所述不實
      ，法院可詢問里長或附近鄰居即知伊開設雜貨店內並無電
      動玩具，伊從未看過被告，也未曾兌現零錢給被告，被告
      都是亂說話的等語明確（見本院訴卷第189 、190 頁），
      復以若果係兌換零錢打玩電動玩具機台，所兌換之零錢幣
      值應該相同，俾供投入電動玩具機台所設10元及50元兩種
      幣值之硬幣錢幣孔之用，衡諸常情只會兌換10元及50元兩
      種幣值之硬幣，應不至於會兌換有1 元及5 元此兩種幣值
      之硬幣，然查扣案硬幣其中1 元幣值硬幣有25枚及5 元幣
      值硬幣有16枚之譜，此有上開扣押筆錄、扣押物品目錄表
      、贓物認領保管單各1 份、查獲照片2 張在卷可按（見警
      卷第19至23、28、40頁），是見被告此番辯解，顯不足採
      。
    4.又查本院於審判程序當庭勘驗扣案可樂瓶1 罐結果：扣案
      可樂罐係250CC 裝，為鋁罐，上開拉環已經打開，其上尚
      有可樂飲料殘跡之情，有勘驗筆錄1 份及當庭拍攝照片3
      張附卷可稽（見本院訴卷第203 、204 、222 、223 頁）
      ，顯見該可樂應係遭人打開飲用，顯與上開證人所證述之
      情節相符無訛，抑且被告於偵查中及本院羈押訊問時均仍
      坦認伊確於前揭時地在上開康潔實業公司處所內竊取可口
      口樂飲料之情（見偵卷第4 頁、本院聲羈卷第4 頁），是
      見被告事後於本院審理時始翻異前詞之辯解，亦不足採。
  (六)被告確有持客觀上對人體具危險性而足供兇器使用之扣案Ｔ
    字型起子當場對丁○施以強暴行為，致其難以抗拒之事實，
    蓋：
    1.本件扣案被告持以犯案之Ｔ字型起子，被告既得用以行兇
      刺傷丁○成傷，其當係首端鋒利、質地堅硬之物，並為金
      屬材質，此有扣案證物照片2 張附卷足參（見警卷第34頁
      下方、第40頁），客觀上自皆足以危害人之生命、身體，
      係屬兇器，應無疑義。
    2.被告於上揭行竊事跡敗露，為防護其竊得財物及脫逃過程
      中，持Ｔ字型起子之利器施以強暴刺傷證人丁○，使丁○
      右手斷裂、流許多血、手臂刺穿，以致證人丁○難以抗拒
      之過程，業經證人丁○於本院審理中證述綦詳（見本院訴
      卷第176 頁），證人乙○○於本院審理時證述：伊開門見
      被告站在面前，手拿1 罐可樂，經伊質問後被告是誰，如
      何進入，被告原辯稱是在躲人，還稱要帶伊去被告機車，
      但伊認被告是小偷，怕被告跑掉打算報警，被告一直請求
      不要報警，伊問被告有無偷東西，之後叫經理甲○○下來
      ，甲○○下來後，伊就打電話報警，才剛報警，就發現丁○與被告已在扭打，丁○喊說手斷掉了，伊看到丁○手在
      流血，甲○○額頭也有流血，就發現被告手上有拿東西，
      伊認為丁○、甲○○年紀那麼大，就過去幫忙，因為被告
      手上有拿武器，伊也是冒著生命危險就以雙手正面壓制被
      告，避免被告用武器揮刺，因後面就是門口，被告一直往
      外衝，嗣被告咬伊手，不久警察就來了，將被告帶到警局
      去等語明確（見本院訴卷第197 頁），證人甲○○亦於本
      院審理時證述：案發當時伊原在3 樓辦公室，是同事吳秀
      菊叫伊下來，告稱1 樓有小偷進來，伊趕快下樓，就看到
      丁○、乙○○和在庭之被告在理論，福利社面積約5 、6
      坪，裡面還有櫃台、兩台冰箱，空間很小，大家在裡面理
      論推擠，伊建議報警，被告聽伊稱要報警，就準備往外跑
      ，伊就加以攔阻，就在樓梯間發生扭打，嗣伊聽到丁○稱
      手斷了，伊額頭也在流血，後來乙○○喊稱被告手上有武
      器，伊等即趕快將被告壓制住，過沒多久，警察即至現場
      等語相符（見本院訴卷第200 、202 頁）。衡諸證人丁○
      、乙○○、甲○○等人均與被告素不相識，經告知具結之
      義務及偽證之處罰後具結作證，應知悉於本院審理中倘為
      不實證述，當受偽證罪之處罰，自無甘受偽證罪之處罰、
      虛詞構陷被告之理。參以被告亦自承有持拿扣案Ｔ字型起
      子等語（見本院訴卷第195 頁），再參諸證人丁○於案發
      當日確有遭刺傷右手流血、疼痛不適之情形，及證人甲○○案發當日受有前額撕裂傷之傷害，有上開重仁骨科醫院
      丁○之護理評估單及甲○○病歷各1 份在卷足憑（見本院
      訴卷第129 頁反面、第139 頁反面），足見證人丁○、之
      傷勢非輕，且證人丁○、甲○○之傷勢衡情應係遭被告Ｔ
      字型起子之利器攻擊所致，倘被告僅以徒手施暴，證人丁○當無受有上開嚴重之傷害，且證人丁○、甲○○之病歷
      資料亦不至會有此等之記載，益足証證人丁○、乙○○及
      甲○○上開指証非虛。則證人丁○大叫手斷之情，且致而
      無力攔阻抗拒被告之攻擊，被告自無不知之理，然被告竟
      未立即停手，仍繼續對證人甲○○、乙○○2 人攻擊施暴
      企圖藉機逃跑，顯見被告當時確基於防護贓物、脫免逮捕
      之目的，持Ｔ字型起子利器，施強暴刺傷證人丁○，而使
      之受有上開嚴重之傷害，以致證人丁○難以抗拒，應堪認
      定，則被告上開所辯，自無足取。
    3.是以，本案被告因竊取硬幣零錢及罐裝可樂得逞甫遭發覺
      ，當場持Ｔ字型起子刺向告訴人丁○，自係為防護贓物、
      脫免逮捕而當場施以強暴；其力道非輕，已致丁○因手被
      刺穿、斷裂、受創流血頗多之前揭傷害，當非失手；丁○
      既猝不及防、已經受傷骨折、血流甚多，顯見當下難以抗
      拒，無力阻攔，已達難以抗拒之程度，實為情理之常；被
      告既原有防護贓物、脫免逮捕之意，雖嗣因另遭旁人合力
      攔阻之障礙而被制伏，自不能就其最後被捕之結果，逆行
      推斷其甫施用強暴手段之初，尚未致被害人丁○於難以抗
      拒之程度。本案被告辯護人於審理中辯稱：其行竊遭當場
      發覺完後，客觀上已遭丁○、乙○○、甲○○等人制伏，
      而質疑本案是否已達使人難以抗拒之程度，認與準強盜罪
      之構成要件有間云云，本非可採。
    4.又證人乙○○證稱：扣案Ｔ字型起子似為案發時被告從長
      褲口袋中取出等語（見本院卷第199 頁），且有證人丁○
      證稱：扣案Ｔ字型起子非該公司之物等語明確（見本院卷
      第176 頁），證人甲○○亦證稱：扣案Ｔ字型起子為案發
      時首次見到等語明確（見本院卷第201 頁），證人戊○○○亦證稱：伊沒有用那種東西，也沒有看過扣案Ｔ字型起
      子，亦非伊所置放，且非伊所有等語相符（見本院卷第19
      5 頁），參以被告於警詢時坦稱：案發當時突然兩個人進
      來，其中1 個說要報警，其中1 個先打伊，情急之下拿那
      個黑色握把螺絲起子跟他們在那邊扭打等語情節相符（見
      本院訴卷第80頁），並有上開高雄市政府警察局三民第一
      分局扣押筆錄、扣押物品目錄表、查獲照片2 張在卷可按
      （見同上警卷第19至23頁、第34頁下方相片、第40頁），
      且扣得被告持以行兇之Ｔ字型起子1 支在案，有照片2 張
      及扣押物品目錄表1 份附卷可憑（見同上警卷第23頁、第
      34頁下方相片、第40頁），此外被告先辯稱Ｔ字型起子是
      在現場檢得等語（見本院訴卷第44頁），嗣又辯稱：是在
      早餐店辦公桌抽屜裡面拿取等語（見本院訴卷第195 頁）
      ，先後辯解不一，已難憑信，抑且衡諸常情案發現場應不
      至恰好有Ｔ字型起子置放地上或抽屜內適時為被告所取得
      之情，足見被告上開於警詢之自白核與事實相符，自可採
      為認定事實之證據，堪認被告持以行兇之Ｔ字型起子為渠
      攜帶至案發現場並持以行兇無訛。至被告雖辯稱所持Ｔ字
      型起子非渠所有云云，惟本件無論被告所持犯案Ｔ字型起
      子究否為渠所有，均不影響被告確係持以行兇犯行之認定
      ，附此敘明。
  (七)綜上所述，被告上開辯解均為卸責之詞，要難採信，本件事
    證明確，被告之犯行均足堪認定，應予依法論科。
三、論罪科刑
  (一)核被告庚○○所為，係犯刑法第320 條第1 項之普通竊盜罪
    ，及刑法第329 條之竊盜因防護贓物、脫免逮捕，而當場施
    以強暴之準強盜罪，且具有同法第321 條第1 項第3 款（攜
    帶兇器）犯加重竊盜罪情事，而應依同法第330 條第1 項之
    加重強盜罪論處，被告所犯上開兩罪，犯意個別，行為互殊
    ，應予分論併罰。又被告意在逃離現場，主觀上並無傷害被
    害人之故意，證人丁○、乙○○因攔阻而受傷，乃被告施強
    暴之當然結果，不另論罪（最高法院91年度台上字第1441號
    判決意旨參照）。被告前曾有如事實欄一所示受有期徒刑已
    執行完畢之前科，有臺灣高等法院被告前案紀錄表1 份附卷
    可稽（見本院訴卷第8 至14頁），並應認係於96年7 月16日
    執行完畢（臺灣高等法院97年度座談會刑事第1 號法律問題
    研討結果參照），其於前開有期徒刑執行完畢後5 年內，再
    故意犯本件有期徒刑以上之上開2 罪，均為累犯，均應依刑
    法第47條第1 項之規定加重其刑。
  (二)爰審酌被告正值青壯，不思以正當途徑獲取財物，僅因圖取
    得代步交通工具及缺錢花用，竟竊取他人機車及財物，造成
    他人財產上之損害，復在光天化日侵入屋內竊取他人財物，
    適遭被害人發現並阻其離去，復為防護贓物、脫免逮捕，再
    於被害人阻其離開現場時，仍不顧被害人安危執意脫逃，藉
    持利器而施強暴於被害人，造成被害人受有上開傷勢，顯然
    守法觀念淡薄，且否認此部分施強暴情事，惟念被告犯後已
    坦承竊盜部分之犯行等一切情狀，分別量處主文所示之刑，
    並定其應執行之刑，以資懲儆。再數罪併罰中之一罪，雖得
    易科罰金，若因與不得易科之他罪合併處罰結果而不得易科
    罰金時，原可易科部分所處之刑，毋庸為易科罰金折算標準
    之記載，司法院大法官會議釋字第144 號解釋可資參照，是
    就被告所犯上開刑法第320 條第1 項普通竊盜之罪，自毋庸
    諭知得易科罰金之折算標準，併此附敘。
  (三)另扣案被告持以竊取機車之鑰匙1 支，被告陳稱：伊係使用
    警卷第40頁照片中那1 串鑰匙，中間那壹1 支行竊為伊所有
    等語（見本院訴卷第17、82頁），並當庭以黑筆在照片中以
    箭頭標示所使用之鑰匙無訛（見本院訴卷第17頁），是該鑰
    匙1 支為被告所有，且係供其犯罪所用之物，且觀諸被害人
    辛○○出具之贓物認領保管單內容（見警卷第29頁），其於
    警局立據領回車輛時，僅領回上開車輛，並未將該鑰匙一併
    領回，足見扣案之鑰匙1 支並非被害人辛○○所有之物，是
    被告前揭該鑰匙係渠所有、持以竊車所用之供述，堪予採認
    ，爰依刑法第38條第1 項第2 款規定，併予宣告沒收。至另
    外兩支扣案鑰匙，並非供被告犯罪所用之物，亦非違禁物品
    ，自應另為發還被告之處理；又扣案Ｔ字型起子，被告否認
    為伊所有，於警詢中亦僅陳稱係持拿在手用以扭打攻擊而已
    （見本院訴卷第80頁），並未明確坦認扣案Ｔ字型起子為被
    告所有之情，又證人乙○○亦僅證稱扣案Ｔ字型起子似為被
    告從褲袋中取出乙節，且縱使扣案Ｔ字型起子係由被告褲袋
    中取出，亦難憑此即遽斷係被告所有之物，是扣案Ｔ字型起
    子雖係被告攜帶到場持以供本件準強盜之犯行所用，仍尚難
    遽認係被告所有之物，復為免因有人宣稱為其所有之物產生
    所有權歸屬之爭議，日後滋生執行上之困難，應可認定該扣
    案Ｔ字型起子無法確認係屬被告所有，且非屬違禁物或因犯
    罪所得之物，爰均難依刑法第38條第1 項第1 至3 款宣告沒
    收，均併此敘明。
據上論斷，應依刑事訴訟法第299 條第1 項前段，刑法第320 條
第1 項、第321 條第1 項第3 款、第329 條、第330 條第1 項、
第38條第1 項第2 款、第47條第1 項、第51條第5 款，刑法施行
法第1 條之1 ，判決如主文。
本案經檢察官丙○○到庭執行職務。
中    華    民    國    98    年    3    月    19    日
                刑事第八庭  審判長 法  官  洪能超
                                   法  官  蔣志宗
                                   法  官  林建鼎
以上正本證明與原本無異。
如不服本判決應於收受送達後10日內向本院提出上訴書狀，並應
敘述具體理由；如未敘述上訴理由者，應於上訴期間屆滿後20日
內向本院補提理由書（均須按他造當事人之人數附繕本）「切勿
逕送上級法院」。
中    華    民    國    98    年    3    月    19    日
                                    書記官  林秀敏
附錄：
中華民國刑法第320 條第1 項（普通竊盜罪）
意圖為自己或第三人不法之所有，而竊取他人之動產者，為竊盜
罪，處5 年以下有期徒刑、拘役或5 百元以下罰金。
中華民國刑法第330條（加重強盜罪）
犯強盜罪而有第321 條第1 項各款情形之一者，處7 年以上有期
徒刑。
前項之未遂犯罰之。
中華民國刑法第329條（準強盜罪）
竊盜或搶奪，因防護贓物、脫免逮捕或湮滅罪證，而當場施以強
暴脅迫者，以強盜論。
中華民國刑法第321 條第1 項（加重竊盜罪）
犯竊盜罪而有左列情形之一者，處6 月以上、5 年以下有期徒刑
：
一、於夜間侵入住宅或有人居住之建築物、船艦或隱匿其內而犯之者。
二、毀越門扇、牆垣或其他安全設備而犯之者。
三、攜帶兇器而犯之者。
四、結夥三人以上而犯之者。
五、乘火災、水災或其他災害之際而犯之者。
六、在車站或埠頭而犯之者。


司法院資訊處製作；財團法人民間司法改革基金會備份。
